【裁判字號】    95,附民上,8
【裁判日期】    950517
【裁判案由】    損害賠償
【裁判全文】
臺灣高等法院高雄分院刑事附帶民事訴訟判決
上  訴  人
即  原  告  甲○○
被 上 訴人
即  被  告  乙○○
上列當事人間因詐欺附帶民事訴訟案件，上訴人不服臺灣高雄地
方法院中華民國94年12月30日第一審附帶民事訴訟判決（94年度
附民字第141號），提起上訴，本院判決如下：
    主  文
原判決廢棄。
被上訴人應給付上訴人新台幣壹佰柒拾萬元，及自民國94年8 月
23 日 起至清償日止，按年息百分之五計算之利息。
本判決於上訴人以新台幣伍拾柒萬元供擔保後，得為假執行；但
被上訴人如以新台幣壹佰柒拾萬元為原告供擔保，免為假執行。
    事實及理由
一、上訴人即原告甲○○聲明：求為判決：(一)原判決廢棄。(二)被
    上訴人應給付170 萬元及加計法定遲延利息之判決，並陳明
    願供擔保為假執行宣告。陳述略稱：被告乙○○於92年3 月
    間至當時尚未辦理公司設立登記之吉鍠有限公司（址設高雄
    市前金區○○○路63號10樓；下稱「吉鍠公司」）應徵特別
    助理之工作，每月薪水25,000元至26,000元間，嗣因吉鍠公
    司內部某年籍不詳自稱「張國忠」之成年男子向其告稱因係
    外國人，無法以其本人為負責人辦理公司設立登記，乙○○
    預見若以其本人作為他人公司名義負責人辦理公司設立登記
    ，可能幫助他人實施詐欺犯罪，仍基於縱有人以其本人名義
    辦理公司設立登記之公司名義實施詐欺犯罪亦不違背其本意
    之幫助犯意，同意擔任吉鍠公司名義負責人，並親自在辦理
    公司設立登記所需相關文件上簽名、蓋印，委請不知情之代
    辦業者代為辦理該公司設立登記事宜，而於92年3 月13日完
    成公司設立登記，公司方面則應允乙○○每月薪資提高至4
    萬元，作為乙○○同意擔任該公司名義負責人之代價。嗣於
    同年7 月初，甲○○至該公司應徵歐巴桑工作後，經由該公
    司自稱「潔西卡」、高玉如、李憶萱等人一再以該公司代客
    操作境外股票、期貨等投資，穩賺不賠等不實藉口遊說甲○
    ○參與投資，致使甲○○陷於錯誤，而於同年7 月16日、17
    日將其存款合計170 萬元陸續依「潔西卡」、高玉如等人指
    示匯至香港富勤國際管理公司之帳戶。嗣經甲○○多次查問
    投資情形，未獲置理，始知受騙。爰依侵權行為之法律關係
    ，請求判命如前聲明所示。
二、被上訴人即被告乙○○則以：原告主張之事實，並非真實，
    其無詐騙行為，自無賠償責任等語，資為抗辯。求為判決駁
    回上訴。
三、按附帶民事訴訟之判決，應以刑事訴訟判決所認定之事實為
    據，刑事訴訟法第500 條前段定有明文。本件原告主張如理
    由第1 項所載之事實，業據本院95年度上易字第156 號刑事
    判決將原審刑事判決撤銷，改依幫助詐欺罪判處有期徒刑4
    月在案，有該判決在卷可稽，則原告主張之事實，可堪認為
    真實。
四、又因故意或過失不法侵害他人權利者，負損害賠償責任，民
    法第184 條第1 項前段定有明文。又數人共同不法侵害他人
    之權利者，連帶負賠償責任；造意人及幫助人，視為共同行
    為人，同法第185 條亦有明文。本件被告幫助詐騙原告款項
    170 萬元之事實，既已明確，則原告請求被告賠償上開金額
    ，即屬有據。從而，原告本於侵權行為法律關係，請求被告
    給付170 萬元及自起訴狀繕本送達之翌日即94年8 月23日起
    ，至清償日止，按年息百分之五計算法定遲延利息，為有理
    由，應予准許。
五、原審未經詳察，為上訴人敗訴之判決，自有未恰。上訴意旨
    指摘原判決不當，求予廢棄改判，為有理由，爰改判如主文
    第2 項所示。
六、原告陳明願供擔保聲請為假執行，爰酌定相當之擔保金額准
    許之；並依職權宣告被告提供相當之擔保金額後，得免為假
    執行。
七、據上論結：本件原告之訴為有理由，依刑事訴訟法第502 條
    第2 項、第491 條第10款、民事訴訟法第390 條第2 項、第
    392 條第2 項，判決如主文。
中    華    民    國    95    年    5     月    17    日
                  刑事第七庭    審判長法  官   莊飛宗
                                      法  官   曾逸誠
                                      法  官   黃三友
以上正本證明與原本無異。
如不服本判決應於收受本判決後10日內向本院提出上訴書狀，其
未敘述上訴理由者，並得於提起上訴後10日內向本院補提理由書
狀（均須按他造當事人之人數附繕本）「切勿逕送上級法院」。
中    華    民    國    95    年    5     月    19    日
                                      書記官   黃玉珠


司法院資訊處製作；財團法人民間司法改革基金會備份。
